【裁判字號】    98,再易,4
【裁判日期】    980805
【裁判案由】    再審之訴
【裁判全文】
臺灣高雄地方法院民事判決               98年度再易字第4號
再審原告    乙○○
再審被告    甲○○
上列當事人間請求損害賠償事件，再審原告對於中華民國97年5
月26日本院97年度簡上字第43號確定判決提起再審之訴，本院判
決如下：
    主     文
再審之訴駁回。
再審訴訟費用由再審原告負擔。
    理      由
一、按不得上訴之判決，於宣示時確定；再審之訴，應於三十日
    之不變期間內提起；前項期間，自判決確定時起算，但再審
    理由知悉在後者，自知悉時起算，民事訴訟法第389 條第2
    項、第500 條第1 項、第2 項定有明文。經查，系爭97年度
    簡上字第43號判決為不得上訴之二審確定判決（下稱系爭確
    定判決），該確定判決於民國97年5 月26日宣示，再審原告
    於同年6 月6 日收受判決正本乙節，業據本院依職權調閱本
    院97年度簡上字第43號侵權行為損害賠償事件（下稱系爭確
    定事件）全卷核閱無訛，則再審原告於同年6 月23日以系爭
    確定判決就足以影響於裁判之重要證物，漏未斟酌者，具有
    民事訴訟法第496 條（應係同法第436 之7 條或第497 條之
    誤載）之再審事由，具狀提起本件再審之訴，因尚未逾法定
    30日之不變期間，其提起本件再審之訴程序應屬合法，先予
    敘明。次按，再審之訴顯無再審理由者，得不經言詞辯論，
    逕以判決駁回之，民事訴訟法第502 條第2 項亦著有明文。
二、再審原告主張略以：系爭確定判決有(一)記載原告即再審被告
    甲○○請求精神慰撫金12萬與事實不符，因甲○○在民事起
    訴狀係請求3 萬元。(二)再審原告於原審以第一審法官將甲○
    ○未舉證之工作損失列入精神慰撫金審酌，無法無據，且甲
    ○○傷勢並不嚴重等語置辯，再審原告並於原審已請求調閱
    簡易庭開庭之對話錄音帶，惟原審確定判決對此抗辯未提及
    。(三)系爭交通事故撞擊點距轉彎處尚有3.8 公尺，豈可能貿
    然右轉，又甲○○機車之刮地痕起始點距右側小港路邊不只
    0.3 公尺，因小港路路邊尚有一片空地，再再審原告行駛位
    置係在非慢車道上，撞擊點沒有快慢車道之分，全部屬禁止
    暫停之黃色網狀線及兩個機車待轉區，不可能冒然右轉。(四)
    系爭確定判決未審酌本院96年度交簡上字第233 號刑事判決
    三（三）已記載縱認告訴人（指甲○○）亦有過失…等語，
    故本件有足以影響判決之重要證據漏未審酌為由，於法定期
    間內提起再審。
三、經查：
  (一)按民事訴訟法第436 條之7 所謂重要證據漏未審酌者，係指
    前第二審言詞辯論終結前，已經存在並已為證據聲明，而第
    二審法院並未認為不必要而仍忽略證據聲明，或已為調查而
    未就調查之結果予以判斷者而言，如已在其判決理由說明其
    為不必要之證據，或說明就調查之結果並不能為有利於原告
    之事實判斷，則為已加斟酌，自不得為再審理由。
  (二)查甲○○於起訴時固請求精神慰撫金3 萬元（見鳳簡卷第3
    頁），惟於第一審96年11月20日言詞辯論時，已將精神慰撫
    金請求擴張為12萬元，此有該日言詞辯論筆錄可稽（見上開
    卷第39頁），故原審業經審酌甲○○之聲明而為判決，並無
    再審原告所指之違誤。又甲○○縱使係係在第一審法院法官
    闡明及確認伊請求項目、範圍及聲明時，乃將請求工作損失
    部分捨棄而擴張精神慰撫金之請求，惟甲○○既已為擴張慰
    撫金之請求，第一審法院自應依伊請求有無理由而為審酌及
    裁判；另再審原告對第一審判決既表不服而提起上訴，原審
    法院亦應斟酌兩造之聲明及陳述而為認定及裁判，而原審法
    院既於系爭確定判決中已參酌再審原告之過失程度、甲○○
    所受傷勢、兩造經濟狀況等一切情狀，認第一審法院所認定
    之慰撫金100,000 元尚屬相當，即無何重要證物漏未審酌或
    未予斟酌再審原告之陳述之情，再審原告自不得僅因原審法
    院未調閱關於甲○○將未舉證之工作損失列入精神慰撫金之
    第一審開庭錄音帶，遽指系爭確定判決有重要證據漏未審酌
    者之情事。
  (三)再系爭確定判決係以再審原告於系爭刑事案件審理中自承伊
    駕車想要從小港路右轉大業北路，因此先行自內側車道逐步
    靠向右側車道行駛等語，有系事刑事案件筆錄可佐等情以觀
    （見本院卷第15頁），顯見其右轉大業北路而於尚未行至交
    岔路口時，即先行逐步靠向右側慢車道處行駛，且於接近交
    岔路口之機車待轉區時，車身已有提前右轉之動作，致斯時
    直行騎乘機車在其右後車身處之甲○○，因閃避不及，造成
    機車左側手把處擦撞其駕駛車輛之右後車門，人車因之倒地
    受傷。顯見本件肇事起因實係其於右轉時，尚未行駛至路口
    處，即搶先右轉，且未注意在其右後方處有直行車輛亦未禮
    讓其先行，始發生車禍等語，乃認定再審原告有搶先右轉之
    情；經核與卷附道路交通事故現場圖所示相符（見高市警港
    分偵字第0950025768號卷第7 頁）；且原審法院已斟酌事故
    現場圖之兩車位置、現場跡證（如刮地痕）及再審原告於刑
    事審理時所述而於系爭確定判決詳為認定，並無重要證據漏
    未予斟酌之情事。又甲○○距右側小港路邊確如系爭確定判
    決所載僅有0. 3公尺，有上開道路交通事故現場圖可參，再
    審原告竟以小港路路邊旁尚有一片空地，主張甲○○距路邊
    不只0.3 公尺，顯無足採。又再審原告主張上開再審事由，
    核均係就原判決認定事實、證據取捨為爭執，並就原確定判
    決已審酌之證據再提出為抗辯，並不符合民事訴訟法規定足
    以影響裁判之證物漏未審酌之要件，所陳亦無足採。
  (四)至再審原告以原審並未斟酌本院96年度交簡上字第233 號刑
    事判決所載縱認告訴人（指甲○○）亦有過失等語，主張有
    重要證據漏末審酌云云。惟查刑事判決所為事實之認定，於
    為獨立民事訴訟之裁判時本不受其拘束，又系爭確定判決已
    審酌卷內資料認定甲○○並無過失，並無漏未審酌重要證據
    之情事，再審原告自不得執此作為系爭確定判決有重要證據
    漏未審酌之論據。況上開刑事判決亦未認定甲○○與有過失
    ，僅係載明縱如再審原告抗辯告訴人（即甲○○）亦有過失
    ，惟此僅為日後民事賠償是否得生過失相抵之問題，並不因
    此而得免除其之過失責任，不得執此作為免除其之過失責任
    等語，再審原告曲解上開刑事判決之認定，並主張系爭確定
    事件漏未斟酌此刑事判決之證據，顯有未合，核無足採。
三、綜上所述，再審原告所主張之再審事由，經本院調查斟酌結
    果，衡諸上開法條規定及說明，尚難據此認定原確定判決有
    再審原告所指符合民事訴訟法第436 條之7 規定或第497 條
    之足以影響判決之重要證物漏未斟酌之情形。是再審原告提
    起本件再審之訴顯無理由，爰依前開法條規定，不經言詞辯
    論，逕以判決駁回之。
四、據上論結，本件再審原告之訴顯無理由，依民事訴訟法第50
    2 條第2 項、第78條，判決如主文。
中    華    民    國    98    年    8     月    5     日
                  民事第四庭  審判長法  官  林玉心
                                    法  官  王奕勛
                                    法  官  楊淑珍
正本係照原本作成。
本判決不得上訴。
中    華    民    國    98    年    8     月    5     日
                                    書記官  吳良美


司法院資訊處製作；財團法人民間司法改革基金會備份。
